臺灣橋頭地方法院刑事判決　
110年度易字第263號
公  訴  人  臺灣橋頭地方檢察署檢察官
被      告  許俊雄



上列被告因恐嚇等案件，經檢察官提起公訴（110年度偵續字第7
3號），本院判決如下：
    主  文
丙○○犯恐嚇危害安全罪，處拘役肆拾日，如易科罰金，以新臺幣
壹仟元折算壹日。
    事  實
一、丙○○於民國109年11月16日10時30分許，在高雄市○○區○○巷0
    0○00號「大占無極天靈霄寶殿」（下稱靈霄寶殿），基於公
    然侮辱之犯意，在不特定人得共見共聞之靈霄寶殿大殿以「
    姦恁娘膣屄（kàn lín-niâ tsi-bai）」、「哭爸(khàu pē)
    」、「破媌（phuà-bâ）」等語辱罵乙○○。過1、2分鐘後，
    又接續前開公然侮辱犯意及基於恐嚇危害安全之犯意，在不
    特定人得自由出入之靈霄寶殿辦公室內，以相同言語辱罵乙○○，並以「你是在欠打嗎」等加害生命、身體之言語恐嚇乙○○，作勢徒手毆打乙○○，使乙○○心生畏懼，致生危害於生命
    、身體之安全。
二、案經乙○○訴由高雄市政府警察局岡山分局報告臺灣橋頭地方
    檢察署檢察官偵查起訴。
    理  由
一、程序部分
　　㈠本案雖曾經臺灣橋頭地方檢察署檢察官以110年度偵字第74
      57號不起訴處分，惟告訴人具狀表示公然侮辱及恐嚇部分
      無意撤回，經原偵查檢察官以刑事訴訟法第257條第1項撤
      銷原處分，有上開不起訴處分書、再議意見書、刑事聲請
      再議狀附卷可稽。是以，上揭不起訴處分既經合法撤銷，
      本件起訴程式，自屬合法。 
　　㈡本案據以認定被告犯罪之供述證據，公訴人及被告在本院
      審理時均未爭執其證據能力（見本院易字卷第30、67頁）
      ，復經本院審酌認為該等證據之作成無違法、不當或顯不
      可信之情況，而非供述證據部分亦非公務員違背法定程序
      所取得，依刑事訴訟法第158 條之4 反面解釋、第159條
      至第159 條之5 之規定，均有證據能力。
二、實體部分
　　訊據被告固坦承其當天在廟裡與告訴人乙○○口角，惟矢口否
    認有何恐嚇及公然侮辱之犯行，辯稱：我說哭爸是指告訴人
    靠她爸爸，破媌是麻木不仁的意思。我沒有罵姦恁娘膣屄。
    我也沒有要對告訴人怎樣，沒有做動作等語。經查：
　　㈠被告自承當日與告訴人有口角，有對告訴人出言「哭爸」
      、「破媌」等語，並有罵告訴人是什麼東西、你是欠打等
      語（見警卷第2頁、他卷第56頁、本院易字卷第29頁），
      核與證人即告訴人、丁○○於警詢、偵訊時之證述大致相符
      ，此部分事實已可先予認定。另大殿與辦公室均為不特定
      人得出入之場所，業據證人即告訴人於偵查中、證人丁○○
      、己○○於本院審理時一致證述在卷（見他字卷第54頁、本
      院易字卷第74、78、79頁），亦可認定。另起訴書所載「
      幹你娘雞掰」、「靠北」、「破麻」，均係因台文書寫較
      不普及、借華文字表音之誤，本判決均以正式台文之方式
      撰寫，並於事實欄標註讀音，附此敘明。
　　㈡公然侮辱部分
　　　⒈被告雖辯稱其並無陳述「姦恁娘膣屄」等語，然證人即
        告訴人於警詢中證稱：被告以姦恁娘膣屄、哭爸等語辱
        罵我等語（見警卷第6頁），於偵訊中具結證稱：被告
        罵我三字經「姦恁娘膣屄、哭爸」，地點在大殿內，大
        約1、2分鐘後又進到辦公室用一樣的言語罵我等語（見
        他卷第54頁）。證人丁○○於警詢時證稱：有罵姦恁娘膣
        屄、哭爸等語，後來跑到辦公室裡面還是一直罵等語（
        見警卷第20頁），於偵查中具結證稱：他在大殿罵姦恁
        娘，哭爸我沒有印象有無罵，後來又在辦公室罵一次等
        語（見他卷第55頁），於本院審理時證稱：被告在殿裡
        面罵三字經姦恁娘，他是對著告訴人罵的，罵完就跑到
        辦公室，也是大小聲在那邊罵，哭爸我沒有印象，破媌
        在辦公室有說等語（見本院易字卷第69、70、74頁），
        核與證人己○○於本院審理時證稱：當天我在大殿裡面，
        被告有罵告訴人，我是確實有聽到被告有去講不好的字
        眼，有點忘記，反正就是有操什麼，類似那種不雅的字
        眼，破媌那個我有聽到，其他沒什麼印象等語（見本院
        易字卷第77、78頁）大致相符。互核上開證人之證述，
        並考量被告自承當時與告訴人口角，姦恁娘膣屄係台語
        口語上常見辱罵他人字彙，被告自有可能出言姦恁娘膣
        屄等語辱罵告訴人以發洩情緒。雖證人己○○並未敘明被
        告所述確切詞語，僅稱係不好字眼，而證人丁○○則稱係
        三字經等語，均有些微瑕疵可指，然考量事隔已久，證
        人本可能有記憶不清之情形，況對於此等侮辱之情緒性
        字眼，一般人均不會深刻記憶確切辭彙，此等瑕疵尚不
        至於影響證人指述之真實性。
　　　⒉被告另又辯稱 「破媌」意思是麻木不仁，「靠北」意思
        是告訴人靠她爸爸等語。然破媌係指娼妓，稱女性行為
        不檢、道德倫常低落，屬對女性負面評價之字眼，依被
        告之社會經驗，其應無不知之理，況台語亦有麻木（bâ
        -bo̍k）之字詞，被告根本無必要以破媌代稱之。在台
        語中哭爸的讀音為「khàu-pē」，原意為喪父時哭泣，
        引申為常見的罵人用語。「靠」字雖華語唸為「ㄎㄠˋ」
        類似於「khàu」，但「依靠」的台語讀音為「uá-khò」
        ，亦即被告果係表達告訴人依靠父親之意，讀音應為kh
        ò而非khàu，顯然被告僅是將「哭爸」詞語以華語讀音
        曲解之狡辯。「姦恁娘膣屄」、「哭爸」、「破媌」在
        社會通念及口語意義上，亦係對他人人格貶損辱詞。上
        開語句顯然具有輕蔑、嘲諷、貶抑他人人格之意涵，對
        於見聞者亦能體認被告係以該言語作人身攻擊，足使告
        訴人在精神上、心理上感受到難堪或不悅，而貶損其名
        譽、尊嚴之評價，是被告前揭言詞符合「侮辱」要件無
        訛。
　　㈢恐嚇部分
　　　⒈被告於警詢及本院審理時均自承有對告訴人稱「你是欠
        打嗎」等語（見警卷第2頁、本院易字卷第29頁），核
        與證人即告訴人於警偵所述相符，應可認定。
　　　⒉被告雖辯稱其並無任何動作云云，然證人即告訴人於警
        詢中證稱：被告作勢徒手毆打行為恐嚇我等語（見警卷
        第6頁），於偵查中證稱：被告舉高右手作勢要打我的
        動作等語（見他卷第54頁）。證人丁○○於警詢中證稱：
        被告作勢要毆打告訴人等語（見警卷第20頁），於偵查
        中具結證稱：被告身體一直靠近告訴人，很兇的態度，
        如果是我我會害怕，因為被告罵髒話又一直靠近；被告
        手沒有舉很高，但很兇的站在告訴人面前，告訴人說你
        要打我你試試看，被告聽到後有作勢要打她，非常兇，
        他的動作會讓人覺得要打人等語（見他卷第55頁、偵續
        卷第65頁），於本院審理時證稱：罵正兇的時候，被告
        衝到告訴人前面一直罵，告訴人說你要打人嗎？你打看
        看。被告就是看起來要打人的樣子，那種動作一般人看
        到都會怕，手沒有舉起來說要打人那種樣子，但他就是
        衝到告訴人前面，很兇很兇的樣子。這種類似暴力事件
        ，我幾乎沒有遇過，看起來就是很恐怖，我感覺是非常
        不好等語（見本院易字卷第71、72、75頁）所述大致相
        符。且被告於偵查中亦自承：相罵當下，難免都會有這
        些動作等語（見他卷第56頁），於本院準備程序時亦一
        度陳稱有做動作但沒有打到（復又改稱沒有做動作，見
        本院易字卷第29頁）。是互核上開證人之證述及被告之
        供述，並斟酌被告與告訴人前已有口角在先，被告聽聞
        告訴人口出你試試看或你打看看等語，情緒勢必被挑起
        而更為激動，進而做出作勢毆打告訴人之動作，應屬合
        理之推論。
　　　⒊所謂惡害之告知，是否足以使他人心生畏懼，應以社會
        一般觀念加以客觀判斷。是本院既已認定被告出言你是
        欠打嗎並作勢毆打告訴人之事實在前，被告當時對告訴
        人已有不滿，其主觀上應清楚知悉所述「你是欠打嗎」
        之話語及作勢毆打之動作，顯然暗示其將對告訴人有傷
        害的行動；況且被告為男性，告訴人為女性，一般男性
        之體型、力氣較女性大，告訴人更可能憂慮因先天體力
        差別，如遭被告攻擊難以還手，自屬加害告訴人生命、
        身體之惡害通知。衡諸社會通常觀念，一般人在處於此
        情景下，均可能擔心自己自身生命、身體安全將有受侵
        害之虞，而致生危害於安全，不必被告果有加害之意思
        ，更不須有實施加害之行為。至證人丁○○雖敘及告訴人
        向被告稱你打看看等語，惟此僅係告訴人與被告在前階
        段口角時，因雙方針鋒相對、互不相讓，告訴人為避免
        自己落居劣勢而以強勢口吻予以回應，與常情無違。且
        在告訴人回應時，被告尚僅是口出惡言未有動作，係在
        告訴人陳述上開言語後，始進一步有恐嚇之言行，尚不
        能僅依告訴人於過程中並未流露恐懼、退避之外在表徵
        ，即認其最後並未因而心生畏懼。
　　㈣不採信之證據之說明
　　　⒈證人劉財源雖於偵訊中證稱：並未聽到被告罵髒話，也
        沒有看到被告作勢要打告訴人，沒有聽到被告說你是欠
        打嗎等語（見偵續卷第64頁）。然被告已自承有罵告訴
        人破媌、是什麼東西，你是欠打等語（見本院易字卷第
        29頁），證人劉財源證述與被告之供述、上開證人證述
        均有不符，顯見證人劉財源之證詞有明顯瑕疵可指。復
        考量告訴人於警詢時陳稱：劉財源不希望這個案子牽扯
        太多人，所以請我撤回告訴等語（見偵續卷第28頁），
        可徵被告、告訴人與證人劉財源因均係靈霄寶殿之信眾
        ，都長期為廟方服務，證人劉財源之立場為不願雙方再
        繼續頻繁訟爭，實可能因此不願供述自己所見所聞，認
        此部分證詞證明力較低而非可採。
　　　⒉被告雖提出10人聯名簽署之證明書1紙（見本院易字卷第
        43頁），其上載「茲證明本殿長老丙○○先生，並無臺灣
        橋頭地方法院110年度審易字第813號之不法行為」，並
        聲請傳喚己○○、甲○○到庭作證。惟證人己○○於本院審理
        時證稱：當天我是在大殿裡面，我是沒有聽到什麼類似
        恐嚇之類的言語等語（見本院易字卷第78頁），恐嚇之
        言行係在辦公室內發生業經認定如前，證人己○○並未靠
        近辦公室，自然對於辦公室內發生的情況並不清楚，則
        其證稱恐嚇的事沒有聽到等語，即不足作為被告有利之
        論據。證人甲○○則於本院審理時證稱：這張我不太清楚
        是在寫什麼事情，我不知道被告跟告訴人哪一天吵架，
        我沒有在場，吵架的事情是聽廟方裡面其他信眾說的等
        語（見本院易字卷第82、83頁），可證其對本案經過完
        全係經他人轉述，並未親自見聞，不足以資為本案論斷
        之證據。至證人己○○、甲○○雖於本院審理時均證稱被告
        對於告訴人就捐款款項處理、廟內膳房使用權有所質疑
        等情，惟此部分事實根本未經檢警調查，是否屬實仍有
        疑義。縱假設確有其事，亦僅是被告犯罪動機之問題，
        被告仍應覓合法方法解決，尚不得以上開犯罪手法發洩
        情緒。
　　㈤綜上所述，被告上開所辯顯屬事後卸責之詞，不足採信。
      本案事證明確，被告所犯上開公然侮辱及恐嚇危害安全之
      犯行堪以認定，應依法論科。
三、論罪科刑
　　㈠核被告所為，係犯刑法第309條第1項公然侮辱罪及刑法第3
      05條之恐嚇危害安全罪。刑法上所謂之接續犯，係指行為
      人基於單一犯罪之目的，於同一時、地，或密切接近之時
      、地，實行相同犯罪構成要件之作為，侵害同一法益，而
      各相同作為之獨立性極為薄弱，依一般社會之健全觀念，
      難以將之強行分開，允宜予以包括合併，給予一個法律評
      價，較為合理。查被告以上開言語侮辱告訴人，本於單一
      犯意，於密接之時間在鄰近地點接續進行，侵害同一法益
      ，為接續犯，僅能論以一公然侮辱罪。
　　㈡刑法上一行為而觸犯數罪名之想像競合犯存在之目的，在
      於避免對於同一不法要素予以過度評價，其所謂「同一行
      為」係指所實行者為完全或局部同一之行為而言。因此刑
      法修正刪除牽連犯之規定後，於修正前原認屬於方法目的
      或原因結果之不同犯罪，其間果有實行之行為完全或局部
      同一之情形，應得依想像競合犯論擬。次按刑法上一行為
      而觸犯數罪名之想像競合犯，其存在之目的，在於避免對
      於同一不法要素予以過度評價，則自然意義之數行為，得
      否評價為法律概念之一行為，應就客觀構成要件行為之重
      合情形、主觀意思活動之內容、所侵害之法益與行為間之
      關連性等要素，視個案情節依社會通念加以判斷。如具有
      行為局部之同一性，或其行為著手實行階段可認為同一者
      ，得認與一行為觸犯數罪名之要件相侔，而依想像競合犯
      論擬（最高法院97年度台上字第3494號、101 年度台上字
      第2449號判決意旨參照）。查被告係因與告訴人發生爭執
      ，遂為上開侮辱、恐嚇告訴人之言語及舉止，其所為公然
      侮辱及恐嚇危害安全等罪，可認係同時為之，法律評價應
      認屬一行為同時觸犯數罪名較為適當。是被告係以一行為
      同時觸犯公然侮辱罪、恐嚇危害安全罪，為想像競合犯，
      應依刑法第55條規定，從一重以恐嚇危害安全罪處斷。至
      於公訴檢察官雖於本院審理時補充認係數罪（見本院易字
      卷第88頁），而予分論併罰，容有誤會，附此敘明。 
　　㈢爰審酌被告不思理性、和平溝通，竟在不特定多數人得以
      共見共聞之大殿與辦公室，恣意以前揭言語辱罵告訴人，
      貶損其人格尊嚴及名譽，復對告訴人出言並作勢恐嚇，顯
      然欠缺尊重他人之觀念，所為實非足取。兼衡被告犯後始
      終否認犯行之態度，且迄今未與告訴人達成和解，其所犯
      所生損害尚未獲得減輕。被告稱：係因告訴人背信，該出
      錢沒有出，其是替廟方公事做事情等語（見本院易字卷第
      29頁），可資認定其犯罪動機應係長期對於告訴人作為不
      滿。被告雖因積極參與廟方建設護廟心切，然不能由被告
      個人妄斷告訴人有涉及不法，更不能以此為由對告訴人公
      然侮辱及恐嚇。再考量被告前無刑事案件經法院論罪科刑
      之紀錄，有臺灣高等法院被告前案紀錄表1份在卷可參（
      見本院易字卷第115頁），兼衡被告犯罪時所受刺激及犯
      罪手段、目的暨佐以被告自陳目前無業、無須扶養子女，
      經濟狀況勉強可以生活之家庭生活經濟狀況，及審酌被告
      因聽力領有輕度身心障礙證明、有青光眼、高血壓之身體
      狀況（見警卷第29頁、本院易字卷第87頁）等一切情狀，
      量處如主文所示之刑，並依刑法第41條第1項前段規定，
      諭知易科罰金之折算標準。
據上論斷，應依刑事訴訟法第299條第1項前段，判決如主文。
本案經檢察官戊○○提起公訴，檢察官庚○○到庭執行職務。
中　　華　　民　　國　　111 　年　　3 　　月　　25　　日
                  刑事第一庭    法　官  王奕華
以上正本證明與原本無異。
如不服本判決應於收受判決後 20 日內向本院提出上訴書狀，並
應敘述具體理由。其未敘述上訴理由者，應於上訴期間屆滿後20
 日內向本院補提理由書 (均須按他造當事人之人數附繕本)「切
勿逕送上級法院」。
中　　華　　民　　國　　111 　年　　3 　　月　　25　　日
                                書記官  董明惠
附錄本案論罪科刑法條全文：
中華民國刑法第305條
以加害生命、身體、自由、名譽、財產之事恐嚇他人，致生危害
於安全者，處2年以下有期徒刑、拘役或9千元以下罰金。
中華民國刑法第309條
公然侮辱人者，處拘役或9千元以下罰金。
以強暴犯前項之罪者，處1年以下有期徒刑、拘役或1萬5千元以
下罰金。